【裁判字號】    98,訴,562
【裁判日期】    980715
【裁判案由】    違反毒品危害防制條例
【裁判全文】
臺灣屏東地方法院刑事判決               98年度訴字第562號
公  訴  人  臺灣屏東地方法院檢察署檢察官
被      告  甲○○
上列被告因違反毒品危害防制條例案件，經檢察官提起公訴（98
年度毒偵字第397 號），嗣被告於本院準備程序進行中先就被訴
事實為有罪之陳述，本院告知被告簡式審判程序之旨，並聽取當
事人之意見後，裁定改由受命法官獨任依簡式審判程序審理，本
院判決如下：
    主  文
甲○○施用第一級毒品，累犯，處有期徒刑壹年肆月。又施用第
二級毒品，累犯，處有期徒刑陸月，扣案之吸食器壹個沒收銷燬
之。應執行有期徒刑壹年捌月，扣案之吸食器壹個沒收銷燬之。
    事  實
一、甲○○前於民國87年間因施用毒品案件，經本院裁定施以觀
    察勒戒，因有繼續施用傾向再裁定強制戒治，嗣因實施成效
    良好，停止戒治交付保護管束，於88年8 月7 日強制戒治期
    滿，經本院於88年9 月23日，以87年度易字第463 號判決免
    刑確定；再於上開強制戒治期滿後5 年內之91年間因施用第
    一級毒品及第二級毒品等案件，經臺灣高等法院高雄分院於
    92年7 月10日，以92年上訴字第1070號判決判處應執行有期
    徒刑1 年8 月確定；嗣於93年間，復因違反槍砲彈藥刀械管
    制條例案件、毒品危害防制條例案件，經本院以93年度訴字
    第142 號判決判處有期徒刑1 年6 月確定、以93年度訴字第
    244 號判決判處有期徒刑1 年4 月、1 年、7 月確定，上開
    徒刑再經本院以96年度聲減字第899 號裁定各減為有期徒刑
    9 月、8 月、6 月、3 月又15日後，更定應執行刑為2 年1
    月，此與前揭1 年8 月之有期徒刑合併執行，而於96年11月
    20日縮刑期滿執行完畢。
二、詎仍未戒除吸食毒品之惡習，復基於施用第一級毒品海洛因
    之犯意，於98年3 月6 日20時許，在屏東縣東港鎮綽號「志
    仔」之友人住所，以將第一級毒品海洛因置入香煙內燒烤以
    吸食之方式，施用第一級毒品海洛因1 次；另基於施用第二
    級毒品甲基安非他命之犯意，於98年3 月9 日14時許，駕駛
    自小客車至屏東縣東港鎮○○村路邊，在車內，以將甲基安
    非他命置入玻璃管內燒烤燃燒成煙並吸食之方式，施用第二
    級毒品甲基安非他命1 次。嗣為警於98年3 月9 日16時10分
    許，在屏東縣潮州鎮富春里光輪3 巷26號前，持本院98年度
    聲搜字第158 號搜索票執行搜索後，在其屋內桌子底下扣得
    其所有供施用第二級毒品甲基安非他命所用之吸食器1 個，
    而查知上情。
三、案經屏東縣政府警察局潮州分局報請臺灣屏東地方法院檢察
    署檢察官偵查起訴。
    理  由
壹、程序部份
一、按除被告所犯為死刑、無期徒刑、最輕本刑為3 年以上有期
    徒刑之罪或高等法院管轄第一審案件者外，於法院行準備程
    序進行中，被告先就被訴事實為有罪之陳述時，審判長得告
    知被告簡式審判程序之旨，並聽取當事人、代理人、辯護人
    及輔佐人之意見後，裁定進行簡式審判程序；且受命法官行
    準備程序，與法院或審判長有同一之權限；又簡式審判程序
    之證據調查，不受刑事訴訟法第159 條第1 項、第161 條之
    2 、第161 條之3 、第163 條之1 及第164 條至第170 條規
    定之限制，刑事訴訟法第273 條之1 第1 項、第279 條第2
    項前段、第273 條之2 分別定有明文。被告所為係犯死刑、
    無期徒刑、最輕本刑為3 年以上有期徒刑以外之罪，其於準
    備程序中就被訴事實為有罪之陳述，經受命法官告知簡式審
    判程序之旨，並聽取公訴人、被告之意見後，本院合議庭認
    為適宜由受命法官獨任進行簡式審判程序，依刑事訴訟法第
    273 條之1 第1 項規定，裁定由受命法官獨任進行簡式審判
    程序，合先敘明。
貳、實體部分
一、訊據被告甲○○對於上揭犯罪事實均坦承不諱，復查：
（一）經警於查獲被告當日17時22分所採之尿液送驗結果，係呈
      嗎啡及甲基安非他命陽性反應，此有屏東縣政府警察局潮
      州分局毒品案件受檢人尿液採證編號姓名對照表、台灣檢
      驗科技股份有限公司98年3 月20日編號KＺ000000000000號
      濫用藥物尿液檢驗報告各1 份在卷可稽。
（二）此外，本件尚有吸食器1 個扣案可稽，該物品經送鑑定，
      亦確認其上有第二級毒品甲基安非他命之殘留，此有屏東
      縣政府警察局潮州分局尿液初步檢驗結果報告表1 紙附卷
      可證（見警卷第19頁），核與被告施用本件毒品所使用之
      物相符，益見被告確有施用毒品無誤。
（三）按毒品危害防制條例於92年7 月9 日修正公布，自93年1
      月9 日施行，其中第20條、第23條將施用毒品之刑事處遇
      程序，區分為「初犯」及「5 年內再犯」、「5 年後再犯
      」。依其立法理由之說明：「初犯」，經觀察、勒戒或強
      制戒治後，應為不起訴處分或不付審理之裁定；經觀察、
      勒戒或強制戒治執行完畢釋放後，「5 年內再犯」者，因
      其再犯率甚高，原實施之觀察、勒戒及強制戒治既已無法
      收其實效，爰依法追訴或裁定交付審理。至觀察、勒戒或
      強制戒治執行完畢釋放後，「5 年後再犯」者，前所實施
      之觀察、勒戒或強制戒治已足以遮斷其施用毒品之毒癮，
      為期自新及協助其斷除毒癮，仍適用「初犯」規定，先經
      觀察、勒戒或強制戒治之程序。從而依該次修正後之規定
      ，僅限於「初犯」及「5 年後再犯」二種情形，始應先經
      觀察、勒戒或強制戒治程序。倘被告於5 年內已再犯，經
      依法追訴處罰，縱其第3 次（或第3 次以上）再度施用毒
      品之時間，在初犯或前次再犯經觀察、勒戒或強制戒治執
      行完畢釋放5 年以後，已不合於「5 年後再犯」之規定，
      且因已於「5 年內再犯」，顯見其再犯率甚高，原實施觀
      察、勒戒或強制戒治，已無法收其實效，即應依該條例第
      10條處罰。至於第3 次（或第3 次以上）施用毒品之時間
      ，是否宜有期間限制？以多久為適宜？則分屬刑事政策、
      專門醫學之範圍，非審判機關所能決定，有待循立法途徑
      解決（最高法院96年度台非字第119 號判決、最高法院95
      年度第7次會議決議意旨參照）。
（四）經查，本件被告甲○○前於87年間因施用毒品案件，經本
      院裁定施以觀察勒戒，因有繼續施用傾向再裁定強制戒治
      ，嗣因實施成效良好，停止戒治交付保護管束，於88年8
      月7 日強制戒治期滿，經本院於88年9 月23日，以87年度
      易字第463 號判決免刑確定；再於上開強制戒治期滿後5
      年內之自91年3 月20日起至92年3 月2 日止，連續施用第
      二級毒品及於91年7 月6 日施用第一級毒品等案件，經臺
      灣高等法院高雄分院於92年7 月10日，以92年上訴字第10
      70號判決判處應執行有期徒刑1 年8 月確定，有臺灣高等
      法院被告前案紀錄表、臺灣高等法院高雄分院92年上訴字
      第1070號刑事判決、本院87年度易字第463 號刑事判決各
      1 份在卷可稽。被告前曾因施用毒品案件，經強制戒治後
      ，於前開強制戒治執行完畢釋放後5 年內，再犯施用毒品
      罪，且經法院判處罪刑確定，其復於本件之98年3 月間，
      再度施用第一級毒品海洛因、第二級毒品甲基安非他命之
      犯行，依上開說明，即非屬前揭條例第20條第3 項所規定
      之「5 年後再犯」之情形，自得依法論科。
（五）綜上所述，被告本件施用毒品，事證應屬明確，其犯行應
      堪認定。
二、查海洛因及甲基安非他命分屬毒品危害防制條例第2 條第2
    項第1 款所規定之第一級毒品及同條項第2 款所規定之第二
    級毒品，核被告所為，係犯毒品危害防制條例第10條第1 項
    施用第一級毒品罪及同條第2 項施用第二級毒品罪。被告持
    有毒品，復進而施用，其持有毒品之低度行為，為施用毒品
    之高度行為所吸收，均不另論罪。被告所犯上開二罪間，犯
    意各別，罪名不同，應分論併罰之。被告如前事實欄一所述
    之前科一情，有臺灣高等法院被告全國前案紀錄表1 份在卷
    可憑，於5 年內故意再犯有期徒刑以上之本件，應各依刑法
    第47條第1 項規定，論以累犯，並依法各加重其刑。爰審酌
    被告雖於犯後即能坦承犯行，而其施用毒品行為於本質上係
    屬自我戕害行為，反社會性之程度應屬較低；惟施用毒品，
    不僅足以戕害其個人身心，且極易滋生其他犯罪，惡化治安
    甚重，嚴重損及公益，且被告前屢經觀察勒戒、強制戒治等
    處遇助其戒除毒品，竟再為本件施用毒品犯行，顯見其不思
    悔改，自制力亦顯不佳，以及斟酌其早於81年間即因違反麻
    醉藥品管理條例案件經法院判刑，嗣於86年、91年、93年均
    分別因施用毒品犯行，經法院判刑（最近一次乃經本院以93
    年度訴字第244 號判處應執行有期徒刑2 年8 月確定），足
    見其不知悔改，耽溺於毒品甚深，無視國家社會法令等一切
    情狀，酌情分別量處如主文所示之刑，並定其應執行之刑，
    以資懲儆。
三、扣案之吸食器1 個，經鑑定結果，含有第二級毒品甲基安非
    他命之殘留，有屏東縣政府警察局潮州分局尿液初步檢驗結
    果報告表1 紙附卷可證（見警卷第19頁），因客觀上已無法
    與殘留之甲基安非他命完全析離，應視同毒品，依毒品危害
    防制條例第18條第1 項前段之規定沒收銷燬之。
據上論斷，應依刑事訴訟法第273 條之1 第1 項、第299 條第1
項前段，毒品危害防制條例第10條第1 項、第2 項、第18條第1
項前段，刑法第11條、第47條第1 項、第51條第5 款，判決如主
文。
本件經檢察官劉昀到庭執行職務。
中    華    民    國    98    年    7     月    15    日
                  刑事第一庭    法  官  羅培毓
以上正本證明與原本無異。
如不服本判決應於收受本判決送達後十日內向本院提出上訴書狀
，其未敘述上訴理由者，並得於提起上訴後十日內向本院補提理
由書狀（均須按他造當事人之人數附繕本）「切勿逕送上級法院
」
中    華    民    國    98    年    7     月    15    日
                                書記官  戴仲敏
附錄本判決論罪科刑法條：
毒品危害防制條例第10條
施用第一級毒品者，處六月以上五年以下有期徒刑。
施用第二級毒品者，處三年以下有期徒刑。


司法院資訊處製作；財團法人民間司法改革基金會備份。
